臺灣高等法院高雄分院刑事判決
111年度侵上訴字第17號
上  訴  人  臺灣高雄地方檢察署檢察官
上  訴  人  
即  被  告  林伯聰




選任辯護人  洪梅芬律師
            涂欣成律師
            李政儒律師
上列上訴人因妨害性自主案件，不服臺灣高雄地方法院110年度
侵訴字第11號，中華民國111年1月13日第一審判決（起訴案號：
臺灣高雄地方檢察署110年度偵字第2573號），提起上訴，本院
判決如下：
    主  文
原判決撤銷。
乙○○犯強制性交罪，處有期徒刑參年拾月。
    事  實
一、乙○○與代號AV000-A109266成年女子（年籍詳卷，下稱甲○）
    為同所大專院校學生，乙○○及甲○均為該校某球類運動社團
    社員。其等於民國109年6月6日晚間，與同社團社員杜○○及
    梁○○（真實姓名詳卷）參加該社團聚餐活動後，因其等均已
    飲酒，且乙○○及杜○○住處較遠，因而至甲○與梁○○位於高雄
    市之租屋處（地址詳卷）借住。其等於該租屋處繼續飲酒至
    翌日凌晨3時許，準備就寢時，詎乙○○竟未依原先4人之規劃
    睡在他處而擅自進入甲○臥房，並將甲○臥房門上鎖，且壓在
    甲○身上，甲○因此驚叫「不要鬧了」。杜○○聽聞甲○驚叫，
    乃前往甲○房間敲門詢問，乙○○聽到敲門聲旋即躺回甲○床舖
    旁之地舖上假裝睡覺。甲○起身應門時發現房門遭上鎖，但
    因該房門原本即閉合困難而誤認可能是乙○○關門時過於用力
    而無意中鎖上。經杜○○詢問甲○發生何事，甲○雖認為乙○○方
    才可能係在玩鬧，然仍央請杜○○睡同一間，而杜○○認為該臥
    房睡3人太擠而拒絕。杜○○並試圖叫乙○○起來回原規劃之房
    間就寢，然乙○○未予回應，繼續裝睡，杜○○因此回至其原來
    房間睡覺。其後，乙○○趁甲○睡著後，基於強制性交之犯意
    ，違反甲○之意願，著手脫去甲○褲子，甲○驚醒拉住褲子，
    質問乙○○「幹甚麼」，乙○○即向甲○求愛，但甲○拒絕，然乙
    ○○仍繼續違反甲○之意願，不顧甲○推拒哭泣，強脫甲○褲子
    ，將其陰莖插入甲○之陰道，以此方式對甲○強制性交1次得
    逞。
二、案經甲○訴由臺灣高雄地方檢察署檢察官偵查起訴。
    理  由
壹、程序部分
一、按司法機關所製作必須公示之文書，不得揭露被害人之姓名
    、出生年月日、住居所及其他足資識別被害人身分之資訊，
    性侵害犯罪防治法第12條第2項定有明文。本判決書屬司法
    機關所製作必須公示之文書，為避免被害人身分遭揭露，本
    判決對於被害人甲○及其同某球類運動社團社員杜○○及梁○○
    之姓名及案發地址等足資識別身分之資訊，均予以隱匿，合
    先敘明。
二、按被告以外之人於審判外之言詞或書面陳述，除法律有規定
    者外，不得作為證據，刑事訴訟法第159條第1項固定有明文
    。惟被告以外之人於審判外之陳述，雖不符前4條之規定，
    而經當事人於審判程序同意作為證據，法院審酌該言詞陳述
    或書面陳述作成時之情況，認為適當者，亦得為證據。刑事
    訴訟法第159條之5第1項亦規定甚明。本件作為證據使用之
    相關審判外陳述，業據檢察官、被告乙○○及辯護人於本院審
    理程序同意有證據能力（詳本院卷第273頁），本院並審酌
    該等陳述作成時之情況正常，所取得過程並無瑕疵，且與本
    案相關之待證事實具有關連性，認適當作為證據，依前開刑
    事訴訟法第159條之5第1項之規定，認上開陳述具有證據能
    力。
貳、實體方面　　　
一、認定事實之理由及證據：　
　㈠上揭犯罪事實業，據被告乙○○在本院審理時，坦認犯行不諱
    在卷（本院卷第110至111頁、第273至282頁）。核與證人甲
    ○於警詢、偵訊及原審審理所證述之被害情節（他卷第77頁
    至第82頁、第185頁至第189頁，原審卷第163頁至第188頁）
    、證人梁○○（偵查他卷第111頁至第113頁、第137頁至第139
    頁）及杜○○（偵查他卷第117頁至第119頁、第139頁至第142
    頁）於警詢及偵訊所證述之本件事發當晚在甲○與梁○○位於
    高雄市之租屋處，與被告相處互動之相關情節均大致相符。
    足以認定被告前開任意性自白與事實相符，可以採信為真。
　㈡從而，本案事證明確，被告犯行堪以認定，自應依法論科。
二、論罪：
  ㈠按刑法第221條所謂「以『其他違反其意願之方法』而為性交」
    ，並不以類似於該條項前段所列舉之強暴、脅迫、恐嚇或催
    眠術等方法為必要，祇要行為人以任何違反被害人意願之方
    法而為性交或猥褻行為者，均屬之（最高法院90年度台上字
    第3439號判決意旨參照）。次按稱性交者，謂非基於正當目
    的所為之下列性侵入行為：㈠以性器進入他人之性器、肛門
    或口腔，或使之接合之行為；㈡以性器以外之其他身體部位
    或器物進入他人之性器、肛門，或使之接合之行為，刑法第
    10條第5項定有明文。
  ㈡核被告所為，係犯刑法第221條第1項之強制性交罪。　　
三、撤銷原判決、量刑之理由
　㈠原審詳查後，認被告上開強制性交犯行事證明確，予以論科
    ，固非無見。惟按刑事審判旨在實現刑罰權分配之正義，故
    法院對有罪被告之科刑，應符合罪刑相當之原則，使輕重得
    宜，罰當其罪，以契合社會之法律感情，此所以刑法第57條
    明定科刑時應審酌一切情狀，尤應注意該條所列10款事項以
    為科刑輕重之標準。而該條第10項所規定之「犯罪後之態度
    」本即包括被告犯罪後是否省悟悔過及被告於犯罪後因悔悟
    而力謀恢復原狀，或與被害人和解，賠償損害等情狀之規範
    意旨。被告於原審中固矢口否認本件犯行，惟在本院審理中
    則已坦承本件強制性交之犯行，並已依原審法院民事判決內
    容，給付新臺幤（以下同）2百萬元予告訴人（詳後述），
    足見被告犯罪後之態度，已然有所差異，原審未及審酌，自
    有未合。
　㈡檢察官參照告訴人請求上訴理由，提起上訴，指摘原判決未
    考量本件被害人身心所承受壓力及恐懼之重，以及被告犯罪
    後態度惡劣等情狀，僅量處被告有期徒刑4年8月，實屬過輕
    等語，雖無理由，被告上訴則以其經原審判決後，已知錯並
    深感悔悟，願盡力與告訴人達成和解，用道歉及以金錢賠償
    告訴人之方式，希望能彌補被害人所受傷害，原判決量刑明
    顯過重，請求從輕量刑等語，則非無理由，且原判決既有上
    述未及審酌之處，仍屬無從予以維持，自應由本院將原判決
    予以撤銷改判。　
　㈢量刑：　
　　①刑法第59條酌量減輕其刑，必其犯罪情狀在客觀上顯可憫
      恕，認科以最低度刑仍嫌過重者，始有其適用。此雖為法
      院依法得行使裁量之事項，然非漫無限制，必須犯罪另有
      特殊之原因、環境與情狀，在客觀上足以引起一般之同情
      ，認為即予宣告法定低度刑期，猶嫌過重者，始有其適用
      。本件被告為滿足自己性慾，竟對同為大學球隊社團社員
      之被害人為強制性交，對被害人身心及人格發展造成莫大
      負面影響，所犯係普遍可受社會公眾譴責之行為，難認有
      何犯罪之情狀可憫恕可言。雖在本院審理時已能坦承犯行
      ，並因告訴人拒絕與之和解而逕以郵寄支票之方式賠償告
      訴人2百萬元，表達願彌補告訴人所受損害之心意，惟就
      犯罪之一切情狀，予以全盤考量審酌（即有無特殊之原因
      及環境，在客觀上足以引起一般同情，以及宣告法定最低
      度刑，是否猶嫌過重等），客觀上實不足以引起一般同情
      ，並無科以最低度刑仍嫌過重之情形，自不符合刑法第59
      條規定酌減其刑之宗旨，附此敘明。
　　②爰以行為人之責任為基礎，審酌被告為圖一己性慾滿足，
      竟以上開方式對甲○為強制性交，妨害甲○性自主決定權，
      造成甲○心理上難以磨滅之陰影，對甲○未來日常生活造成
      相當程度影響，且案發後自偵查程序乃至原審審理時，被
      告一再飾詞狡辯，否認犯行，迄經原審為有罪判決後，上
      訴本院審理中，被告始坦認犯行不諱，並主動表達願與告
      訴人甲○和解之意，並且有依原審法院民事判決內容，賠
      償告訴人200萬元，有臺灣高雄地方法院111年度訴字第26
      9號民事判決、郵局存證信函及面額2百萬元之支票影本1
      紙在卷為憑（本院卷第231至237頁）。及告訴人具狀與在
      本院審理中到庭所陳述之意見，均強烈表達不欲與被告和
      解，無法原諒被告，請求對被告施以重懲之心境（本院卷
      第251至256頁，第283頁），另考量被告之教育程度為大
      學畢業，目前受僱健身產業，月薪約新臺幣3萬至4萬元，
      未婚，無子女之家庭經濟狀況等一切情狀，量處如主文第
      2項所示之有期徒刑。
據上論斷，應依刑事訴訟法第369條第1項前段、第364條、第299
條第1項前段，刑法第221條第1項，判決如主文。　　
本案經檢察官高志程提起公訴，檢察官郭振昌到庭執行職務。
中　　華　　民　　國　　111 　年　　8 　　月　　15　　日
                  刑事第九庭    審判長法  官  莊崑山
                                      法  官  惠光霞
                                      法  官  林家聖
以上正本證明與原本無異。
如不服本判決應於收受本判決後20日內向本院提出上訴書狀，其
未敘述上訴理由者，並得於提起上訴後20日內向本院補提理由書
狀（均須按他造當事人之人數附繕本）「切勿逕送上級法院」。
中　　華　　民　　國　　111 　年　　8 　　月　　15　　日
                                      書記官  魏文常
附錄本判決論罪科刑法條：
中華民國刑法第221條第1項：
（強制性交罪）
對於男女以強暴、脅迫、恐嚇、催眠術或其他違反其意願之方法
而為性交者，處3年以上10年以下有期徒刑。